臺灣臺中地方法院民事裁定　96年度破字第99號
聲　請　人　游海
上列聲請人聲請宣告破產事件，本院裁定如下：
    主    文
聲請駁回。
聲請程序費用由聲請人負擔。
    理    由
一、本件聲請意旨略以：緣聲請人因積欠票據債務，為資金週轉
    之需，除以受拍賣之不動產向寶華商業銀行辦理房貸外，又
    以信用卡、現金卡分別向臺中商業銀行、中華商業銀行、臺
    灣新光銀行、萬泰銀行、遠東銀行、寶華銀行合計負有新臺
    幣（下同）1,156,788元。而本次臺中商業銀行聲請執行之
    債務，原本聲請人曾參與債務協商議定按月繳付14,459元，
    惟因聲請人尚須負擔其他家人債務，根本無力再負擔；且聲
    請人僅有系爭不動產可供償還，而系爭不動產鑑定價格僅28
    0餘萬元，加計聲請人房貸、上開欠款1,156,788元，根本不
    足清償全部債務，爰依破產法第57、58條規定，聲請宣告聲
    請人破產等語。
二、按破產固係對於債務人不能清償債務者宣告之，但法院就破
    產之聲請得依職權為必要之調查（破產法第63條第2項），
    若債務人確係毫無財產，則破產財團即不能構成，或破產財
    團雖勉可組成，然其破產財團之財產尚不足清償財團費用及
    財團債務時，依破產法第148條規定之意旨，應以無宣告破
    產之實益，而裁定駁回破產宣告之聲請（最高法院86年度台
    抗字第479號裁定、臺灣高等法院85年度抗字第3075號裁定
    意旨參照）。次按財團費用包括破產財團之管理變價及分
    配所生之費用、破產債權人共同利益所需審判上之費用、
    破產管理人之報酬，及破產人及其家屬之必要生活費及
    喪葬費，視為財團費用。而財團債務包括破產管理人關於
    破產財團所為行為而生之債務、破產管理人為破產財團請
    求履行雙務契約所生之債務，或因破產宣告後應履行雙務契
    約而生之債務、為破產財團無因管理所生之債務，及因
    破產財團不當得利所生之債務，破產法第95條、第96條，分
    別定有明文。經查，本件聲請人自陳稱伊目前僅有系爭不動
    產（即坐落臺中市○區○○段59之49地號及同段59之50地號
    土地及其上2499建號之建物即門牌號碼臺中市○區○○街8
    號）可供清償，且其仍積欠上開寶華商業銀行等6家公司債
    務共計3,340,878元等語，有其提出之聲請狀及陳報狀在卷
    可稽；另聲請人於95年度並無任何所得資料，僅有上開不動
    產，其財產總額為1,061,860元，亦有本院依職權查詢稅務
    電子閘門資料在卷可參，惟其上開不動產已於民國（下同）
    90年3月28日設定本金最高限額288萬元予寶華商業銀行，此
    為聲請人陳明在卷，並經本院調閱本院96年度執字第26749
    號清償債務強制執行卷查核屬實，且系爭不動產已經債權人
    臺中商業銀行聲請本院查封在案，復經送鑑定之價格為300
    萬1000元，又已經第二次拍賣仍無人應買等情，均詳見本院
    96年度執字第26749號執行卷，則聲請人主張其資產顯已不
    能清償其前開債務，依法即有破產之原因等情，固堪採信。
    惟按破產人之必要生活費，視為財團費用；而財團費用，應
    先於破產債權，隨時由破產財團清償之，破產法第95條第2
    項、第97條分別定有明文。則以95年度所得稅扶養親屬免稅
    額每人77,000元計算，聲請人本人每年至少即需支出必要生
    活費77,000元，參諸「各級法院辦案期限實施要點」第2點
    第2項之規定，破產事件之辦案期限為2年，在此2年期間，
    應支付與破產人之必要生活費用達154,000元（77,000×2年
    =154,000），且本件如宣告聲請人破產，聲請人尚須支付破
    產管理人之報酬，按破產管理人之報酬，依財政部核定「稽
    徵機關核算95年度執行業務者收入標準」第1條規定，律師
    擔任破產管理人案件係按標的物財產價值9%計算，則本件破
    產管理人報酬達300,679元（計算式：破產標的為3,340,878
    元9%＝300,679元，元以下四捨五入）。若准為破產之宣
    告，應支出之財團費用至少應包括破產管理人之報酬300,67
    9元及破產人之必要生活費（以二年期間計算）154,000元，
    合計454,679元（300,679+154,000=454,679元），況且聲請
    人自陳僅有系爭不動產可供清償等語。至於聲請人所有之位
    於臺中市○區○○街8號之房地，其價值固經鑑定為300萬10
    00元，已如前述，惟按在破產宣告前，對於債務人之財產有
    質權、抵押權或留置權者，就其財產有別除權。有別除權之
    債權人，不依破產程序而行使其權利。破產法第108條定有
    明文。本件聲請人聲請宣告破產所陳報之上開房地已設定本
    金最高限額抵押權288萬元予寶華商業銀行股份有限公司，
    有系爭土地暨建物登記簿謄本附於上開執行卷可稽，並為聲
    請人自承在卷而堪信為真實，故上開房地於抵押權人行使別
    除權後，顯已無餘額再供清償前開財團費用、財團債務，況
    且破產程序一旦進行，尚須支付監察人之報酬及破產程序進
    行所需支出之費用，諸如破產管理人應清查、整理債務人之
    財產狀況，並編造債權表及資產、召開債權人會議、行使其
    他權限等，無一不以破產財團之財產支出。是依聲請人所述
    其現有之財產於抵押權人行使別除權後，再扣除上開破產管
    理人之報酬及聲請人之必要生活費用，即已無餘額可供構成
    破產財團，自無法清償破產債權，揆諸破產法第148條規定
    之旨趣及最高法院86年度台抗字第479號裁定意旨，本件聲
    請人聲請宣告破產即無實益，要無宣告破產徒生耗費之必要
    ，聲請人為本件聲請，即無理由，應予駁回。
三、據上論結，本件聲請人之聲請為無理由，依破產法第5條、
    民事訴訟法第95條、第78條，裁定如主文。
中　　華　　民　　國　　96　　年　　9 　　月　　14　　日
                  民事第三庭    法  官　夏一
上正本係照原本作成。
如不服本裁定應於送達後10日內向本院提出抗告狀，並繳納抗告
費新臺幣1,000元。
中　　華　　民　　國　　96　　年　　9 　　月　　14　　日
                                書記官　莊玉惠
